【裁判字號】    98,訴,1130
【裁判日期】    980721
【裁判案由】    確認股東關係不存在
【裁判全文】
臺灣板橋地方法院民事判決              98年度訴字第1130號
原      告  乙○○
            甲○○○
            丙○○
共      同
訴訟代理人  黃敬唐律師
            黃雅羚律師
            黃丁風律師
被      告  銘勤企業有限公司
法定代理人  丁○○
上列當事人間請求確認股東關係不存在事件，本院於民國98年6
月25日言詞辯論終結，判決如下：
    主  文
確認原告於被告公司之股東關係均不存在。
訴訟費用由被告負擔。
    事實及理由
壹、程序方面：
    按公司經中央主管機關撤銷或廢止登記者，應行清算程序，
    此觀公司法第26條之1 規定準用同法第24條至第26條規定甚
    明。次按有限公司之清算，以全體股東為清算人。但本法或
    章程另有規定或經股東決議，另選清算人者，不在此限，公
    司法第113 條準用同法第79條定有明文。查本件被告公司，
    業經經濟部於民國87年7 月6 日以建三甲字第087191617 號
    函解散登記在案，有原告提出之被告公司基本資料查詢表1
    紙附卷可稽。依上開規定，本件被告公司即應行清算程序，
    而被告公司之章程又別無其他規定，依法應以全體股東為該
    等公司之清算人。參酌卷附被告公司之變更登記事項卡所載
    ，被告公司原登記之董事鄭蔡麗美已死亡，其餘股東計有本
    件原告3 人及丁○○。另按代表公司之股東，如為自己或他
    人與公司為買賣、借貸或其他法律行為時，不得同時為公司
    之代表，公司法第108 條第4 項準用同法第59條有明文規定
    。故本件列名為被告公司股東之原告，訴請確認其與被告公
    司間股東關係不存在，自應以清算人丁○○為被告公司之法
    定代理人，合先敘明。
貳、實體方面：
一、原告起訴主張：
    原告從未出資亦未同意擔任被告銘勤企業有限公司之股東，
    然因丁○○與原告間有親戚關係，因而持有原告之年籍身分
    資料，渠料，丁○○在未得到原告之同意下，遂將原告登記
    為上開被告公司之股東。93年間原告接獲主管機關通知被告
    公司欠稅資料，始悉上情，其後再接獲財政部98年4 月8日
    台財稅字第0980086202號函，原告全遭限制出境，本件被告
    公司已為解散登記，原告列名為股東在私法上之地位不明確
    ，有權利受損及遭限制出境或被追繳稅金之危險，顯有不安
    之狀態存在，爰依民事訴訟法第247 條第1 項規定提出本件
    訴訟等語。併聲明：請求確認被告與原告間股東關係不存在
    。
二、被告公司自認原告3 人確實未出資亦未表示同意登記為股東
    之情，惟聲明：原告之訴駁回。
三、原告主張其等均未出資亦未同意登記為被告公司股東之情，
    已據提出被告公司之登記表為證，且為被告所自認，堪信為
    真實。按確認法律關係之訴，非原告有即受確認判決之法律
    上利益者，不得提起之，民事訴訟法第247 條第1 項定有明
    文。本件原告主張其等登記為被告公司之股東，有權利受損
    及遭限制出境或被追繳稅金之危險，則原告主張此種不安之
    狀態，得以確認判決加以除去，於法無違。綜上所述，原告
    之主張為有理由，其等請求確認與被告間之股東關係不存在
    ，即屬正當，應予准許。本件事證已臻明確，兩造其餘攻防
    及舉證，核與判決結果不生影響，爰不一一論述，附此敘明
    。
、結論：
    本件原告之訴為有理由，依民事訴訟法第78條，判決如主文
    。
中    華    民    國    98    年    7    月    21     日
                  民事第二庭    法  官  陳財旺
以上正本係照原本作成
如對本判決上訴，須於判決送達後20日內向本院提出上訴狀
中    華    民    國    98    年    7    月    21     日
                                書記官  孫國慧


司法院資訊處製作；財團法人民間司法改革基金會備份。
